臺灣高等法院高雄分院刑事判決　　　　100年度上易字第288號
上　訴　人　臺灣高雄地方法院檢察署檢察官
被　　　告　魏豪誠
　　　　　　洪聖傑
二人共同
選任辯護人　孫志鴻律師
上列上訴人因被告恐嚇等案件，不服臺灣高雄地方法院99年度易
字第1171號中華民國100 年2 月1 日第一審判決（起訴案號：臺
灣高雄地方法院檢察署98年度偵字第33562 號、99年度偵字第57
3號），提起上訴，本院判決如下：
    主  文
原判決關於魏豪誠、洪聖傑共同犯強制罪部分均撤銷。
魏豪誠共同犯強制罪，處有期徒刑肆月，如易科罰金，以新臺幣
壹仟元折算壹日；又共同犯毀損他人物品罪，處有期徒刑月，
如易科罰金，以新臺幣壹仟元折算壹日。應執行有期徒刑伍月，
如易科罰金，以新臺幣壹仟元折算壹日。
洪聖傑共同犯強制罪，處有期徒刑月，如易科罰金，以新臺幣
壹仟元折算壹日；又共同犯毀損他人物品罪，處有期徒刑貳月，
如易科罰金，以新臺幣壹仟元折算壹日。應執行有期徒刑肆月，
如易科罰金，以新臺幣壹仟元折算壹日。
其他上訴駁回。
    事  實
一、魏豪誠之父親魏炳同因曾積欠林水養債務，林水養乃於民國
    98年9 月30日前約4 、5 日打電話要魏炳同出面處理（由魏
    炳同妻子代接電話），嗣魏豪誠於知悉此事後，因不滿林水
    養處理與其父親魏炳同間之債務方式，遂於98年9 月30日16
    時許，夥同其表弟洪聖傑及真實姓名不詳成年男子計六人，
    前往林水養位於高雄市○○○路61號住處質問林水養，並要
    求林水養下跪發誓魏豪誠之父親魏炳同已償還此部分債務，
    茲因林水養認為魏豪誠之要求不合理且與事宜不符，而不願
    意順從，詎魏豪誠為迫使林水養下跪發誓，竟邀同洪聖傑及
    上揭不詳成年男子等人，共同基於以強暴方式使人行無義務
    之事及毀損他人之物之犯意聯絡，由魏豪誠拿林水養住處雕
    刻用之斧頭，其餘同夥則各持雕刻刀、椅子或在旁作勢要攻
    擊林水養，並要求林水養下跪發誓，魏豪誠、洪聖傑與上揭
    不詳成年男子見林水養仍不願下跪發誓，魏豪誠遂砸毀林水
    養所有之桌上茶壺，並破壞林水養住處內之神像，洪聖傑等
    其餘同夥則動手毀損林水養所有之泡茶桌及桌上茶具等物品
    ，致令不堪使用，足生損害於林水養，且於衝突發生過程中
    ，被告魏豪誠、洪聖傑等同夥並出手毆打及以腳踹林水養（
    傷害部分未據告訴），使林水養不得不下跪發誓。嗣魏豪誠
    電知其父親魏炳同到場，魏炳同到場後始帶魏豪誠、洪聖傑
    等人離開林水養住處。
二、案經林水養訴由高雄市政府警察局鼓山分局報請臺灣高雄地
    方法院檢察署檢察官偵查起訴。
    理  由
壹、證據能力部分
一、證人陳茂田於偵查中具結後向檢察官所為之證述，證人未曾
    提及檢察官在偵查中有不法取供情事，亦查無該證據作成時
    有何違法情事，並無顯有不可信之情況，依刑事訴訟法第15
    9 條之1 第2 項之規定，應適宜為本案之證據而有證據能力
    。
二、按被告以外之人於審判外之陳述，雖不符刑事訴訟法第159
    條之1 至之4 之規定，然經當事人於審判程序同意作為證據
    ，法院審酌該言詞陳述或書面陳述作成時之情況，認為適當
    者，亦得為證據，同法第159 條之5 第1 項定有明文。除上
    開所述外，本判決下列所引用之證據，屬被告以外之人在審
    判外陳述之傳聞證據部分，除依刑事訴訟法第159 條之1 至
    第159 條之4 規定得為證據者外，其餘業經被告及檢察官於
    本院均同意作為證據（見本院卷第36-67 頁），本院審酌該
    等傳聞證據作成時之狀況，並無違法或不當等不宜作為證據
    之情形，依前開說明，亦得作為證據。
貳、認定犯罪事實所憑之證據及理由；
一、訊據被告魏豪誠對於上開強制及毀損犯行於本院審理時均坦
    承不諱（見本院卷第32、58-59 頁）；另被告洪聖傑則坦承
    有強制犯行，惟否認有毀損犯行，辯稱：其當時只在旁邊看
    ，並未毀損告訴人林水養之財物云云。
二、惟查：
(一)、本件被告魏豪誠、洪聖傑等人與告訴人林水養間之衝突事件
    ，乃肇因被告魏豪誠之父親魏炳同與告訴人間存有債務糾紛
    ，因告訴人於案發前4 、5 日前曾打電話要告訴人出面處理
    此筆債務，並由魏炳同之妻子代接電話，嗣被告魏豪誠得知
    此事後為替其父親出氣（假藉代為處理債務之名），乃邀集
    其表弟洪聖傑及其他數名不詳姓名成年男子計6 人前往告訴
    人住處理論，期間，被告魏豪誠並要求告訴人下跪發誓其父
    親魏炳同已償還積欠告訴人之債務，但告訴人認此與事實不
    符而不願順從，被告魏豪誠與洪聖傑等同夥為迫使告訴人就
    範，乃夥同其等邀同之不詳姓名成年人毀壞告訴人所有之神
    像、茶壺、泡茶桌及泡茶用具等物之事實，為被告魏豪誠供
    承在卷，並為被告魏豪誠及洪聖傑所不爭執，復經證人即告
    訴人林水養、證人即告訴人之在場友人沈傳雄於原審、證人
    即告訴人鄰居陳茂田於偵查與原審、證人即被告魏豪誠父親
    魏炳同於警詢之證詞相合（見原審卷二第64、65、68、70、
    73-75 、109 、110 、142 頁；偵卷第31頁；警卷第10-1 1
    頁），並有本件發生衝突之現場照片附卷可稽（見警卷第13
    -16 頁），此部分事實，堪可認定。可見被告魏豪誠因不滿
    告訴人處理與其父親間債務之方式，以假藉代其父親處理債
    務方式為其父親出氣，乃邀集被告洪聖傑等數名成年男子前
    往告訴人住處找理論；且由告訴人被迫下跪及屋內物品遭被
    告等同夥砸毀等情，顯示被告魏豪誠、洪聖傑及其等邀同之
    不詳姓名成年男子與告訴人談論關於魏炳同與告訴人間之債
    務時，雙方確因意見不合而發生口角及肢體衝突，否則被告
    等同夥豈會有人刻意砸毀告訴人屋內財物，又告訴人豈會被
    迫作出有損其人格尊嚴之下跪發誓舉動。參以，被告洪聖傑
    與魏豪誠係表兄弟之親戚關係（見警卷第3 頁之被告魏豪誠
    供述），而其他同夥具與告訴人及魏炳同間之上開債務糾紛
    無涉，且被告洪聖傑與其他數名不詳姓名成年男子均受被告
    魏豪誠之邀而前往告訴人住處，且於雙方發生衝突過程中其
    等同夥均全程在場並有參與等情，足見其等前往告訴人住處
    之目的相同，且均有以毀損告訴人屋內財物（及後(二)述之毆
    打）等強暴方式，迫使告訴人下跪發誓之犯意動機。
(二)、再者，證人即告訴人於原審證稱：其於98年9 月30日與三位
    友人在其住處泡茶時，被告魏豪誠、洪聖傑至其住處，被告
    魏豪誠先進入其住處，被告洪聖傑則在門口，之後被告魏豪
    誠、洪聖傑出去打手機，約5 至10分鐘後，包括被告魏豪誠
    、洪聖傑等計六人再一同進入其住處，將其住處包圍起來，
    其很害怕，被告魏豪誠說要還錢且一直罵，要其下跪發誓被
    告魏豪誠父親有還其錢，其不下跪，有的人用手打其，有的
    人用腳踹其，有的人砸其桌子、椅子及茶壺，有的拿斧頭、
    雕刻刀、椅子、恐嚇其下跪，一直逼其下跪，最後其不得已
    才下跪發誓，後來其起來後，被告魏豪誠一直要其出去講，
    被告魏豪誠也有打電話叫其父母來，警察來後，被告魏豪誠
    、洪聖傑才與被告魏豪誠父親一同離開等語（見原審卷二第
    64、65、69-71 頁），且與其於警詢及偵查中指訴情節大致
    相符（見偵卷第18頁；警卷第5-8 頁）。再者，證人即告訴
    人友人沈傳雄於原審證述：當天下午4 、5 點其跟朋友一起
    去泡茶，看到被告魏豪誠及洪聖傑進來，表示要找林水養出
    去，林水養表示在裡面談就好，之後該二位男子又出去，不
    久，包括那二位男子總共約六人進來，氣氛不太好，其中部
    分人將告訴人圍住，其餘在走廊，屋內的人有的往牆壁摔水
    壺，有的拿林水養雕刻刀、斧頭作勢要打林水養，原本有人
    叫林水養下跪，林水養不要，後來該等男子有要打他的動作
    ，作勢要打林水養，且林水養有被二人動手打，其中一位用
    腳踢，另一位用手打，當時被告魏豪誠的口氣比較大聲，旁
    邊的人就附和被告魏豪誠，林水養迫於狀況，怕到下跪在神
    桌前，好像是為了關於錢的問題等語（見原審卷二第109 、
    110 、112 、144 頁）；另證人即告訴人之鄰居陳茂田於偵
    查及原審亦證稱：當時其在門口外面看見告訴人跟五、六人
    在吵架爭執，有暴力行為，狀況很不對勁，有很多人砸壞告
    訴人家東西，並有看到告訴人被強迫跪下等語（見原審卷二
    第73、75頁；偵卷第61頁）；均核與告訴人上開證述：其遭
    被告二人夥同數名成男子進入，分持雕刻刀、斧頭等兇器作
    勢要打其，其中有人毆打其並要其下跪，最後其被逼迫下跪
    發誓等情大致相符。而證人沈傳雄、陳茂田與被告魏豪誠、
    洪聖傑等同夥之間並無嫌隙等情，亦為被告二人所不爭執，
    衡情當無甘冒偽證罪責而刻意設詞誣陷被告等人之可能，顯
    見其等上開證詞應可採信；再參以被告魏豪誠於警詢自承：
    其當時確有拿茶壺往牆壁砸，並毀壞上揭物品，並拿桌上的
    斧頭大聲要求告訴人下跪發誓其父已經清償部分債務，而非
    全部未清償等節（警卷第2 頁），復衡以告訴人與被告魏豪
    誠父親間既有債務糾紛之情，倘非受到極大壓迫，豈可能會
    有上揭下跪發誓之舉，此由告訴人於原審證稱：「因為不下
    跪，他們就要把我打死了，我男子漢怎麼會隨便下跪，打我
    的有魏豪誠、洪聖傑、還有一個瘦瘦的，其中三人有要打我
    。」等語（原審卷二第71頁）即明，是告訴人遭受被告等同
    夥之強暴手段才下跪發誓；再由上開各節相互勾稽，倘非告
    訴人於案發當時遭受來自被告等同夥之施暴，又豈能陳述如
    此詳細且與上開證人等所述內容相符之犯罪情節，益見告訴
    人上開指述被告等同夥之證詞，應可採信。從而，被告魏豪
    誠因告訴人與其父親之債務糾紛，乃夥同被告洪聖傑及其他
    不詳成年男子數人，前往告訴人住處理論，並分持雕刻刀、
    斧頭等足以令人畏懼之兇器作勢要毆打告訴人，復由其等毆
    打告訴人及要求告訴人下跪發誓，告訴人最後迫於被告等同
    夥之強暴手段，於不得已之情況下才下跪發誓之事實，應可
    認定。又由被告魏豪誠及洪聖傑等同夥，於被告魏豪誠、洪
    聖傑與告訴人發生衝突過程中均全程在場，復分持兇器及毆
    打等強暴方式加害告訴人，顯示基於同一犯罪目前往告訴人
    住處，就上開犯行應具有犯意聯絡而屬共同正犯，被告等人
    非僅就其自己實施之行為負其責任，在犯意聯絡之範圍內，
    對於他共同正犯所實施之行為，亦應共同負責，被告等同夥
    既分持雕刻刀、斧頭作勢欲毆打告訴人，復人毆打告訴人及
    砸毀告訴人所有之茶壺等物品之強暴方法，致告訴人不得已
    下跪發誓，被告魏豪誠及洪聖傑等人既邀帶他人共同犯案，
    即無區別究係何人以強暴方式令告訴人下跪及砸壞器物而分
    負責任之理；是被告等同夥就本件強制及毀損犯行，均應負
    共同正犯之罪責。
(三)、至被告洪聖傑雖辯稱：其當時都在告訴人住處的門口等待被
    告魏豪誠，其未恐嚇、傷害告訴人，亦不知道為何告訴人會
    下跪發誓云云。然查，被告洪聖傑當時業曾隨同被告魏豪誠
    進入告訴人之住處乙情，業經證人沈傳雄於原審證述如前(二)
    ；雖其另證稱：當時其在門口騎樓邊，好像有看見被告洪聖
    傑等語（見原審卷二第113 頁），然亦證述：在門口與在屋
    內的人係走來走去的，有時入內，有時出去，且其出去報警
    回來時，有看見被告洪聖傑在裡面，當時有人要打告訴人等
    語（見原審卷二第144 頁），足見被告洪聖傑於案發當日確
    有與被告魏豪誠一同進入告訴人屋內，是被告洪聖傑辯稱：
    其一直在門口外等候，均未參與本件犯行云云，顯係卸責之
    詞，不足採信。再參以被告魏豪誠於警詢亦供稱：當時其與
    其表弟即被告洪聖傑情緒有比較激動等語（見警卷第3 頁）
    ；且告訴人對於被告洪聖傑於案發當日確有進入其住處，並
    在場附和被告魏豪誠等事實，業據告訴人於原審證述綦詳（
    見原審卷二第64、68頁）；佐以被告洪聖傑係被告魏豪誠之
    表弟，與告訴人並不認識，亦據告訴人證述在卷（原審卷二
    第66頁），況被告洪聖傑於原審亦自承：如果被告魏豪誠有
    困難，其會幫被告魏豪誠等語（見原審卷二第27頁），且與
    魏炳同及告訴人間之債務糾紛無涉，衡以其與告訴人之間並
    無嫌隙，又係受被告魏豪誠之邀才一同前往告訴人住處參與
    本件犯行，顯見其對於被告魏豪誠邀集其等此行之目的，於
    事前已悉數知情，且於衝突發生之際又目睹被告等同夥對告
    訴人所進行之攻擊及毀損行為，復未加以勸阻或報警前往處
    理，可見被告等同夥以上開強暴方式使告訴人下跪發誓及毀
    損物品之行為，均未逾越其等犯意聯絡之範圍，被告洪聖傑
    豪就本件強制及毀損犯行，與被告魏豪誠等同夥之人均具有
    犯意聯絡及行為分擔，屬共同正犯，至為明確。從而，被告
    洪聖傑仍執前詞抗辯，要不足採。
三、綜上所述，被告洪聖傑上開所辯，顯係事後卸責之詞，不足
    採信。本件事證明確，被告魏豪誠、洪聖傑之上開強制及毀
    損犯行，均堪認定，應依法論科。
、論罪科刑及撤銷改判之理由：
一、按刑法第304 條第1 項之強暴、脅迫，祇以所用之強脅手段
    足以妨害他人行使權利，或足使他人行無義務之事為已足，
    並非以被害人之自由完全受其壓制為必要，易言之，刑法上
    強制罪之強制需達何種程度，方始成罪，乃重於保護個人意
    思自由而非行動自由，故已達影響被害人自由意思決定，即
    足成立，不以被害人完全喪失意思決定為必要；又上開「強
    暴」行為，乃以實力不法加諸他人之謂，惟不以直接施諸於
    他人為必要，即間接施之於物體而影響於他人者，亦屬之（
    最高法院著有28年上字第3650號判例可資參照）。
二、本案被告魏豪誠、洪聖傑等人為迫使告訴人下跪發誓，而持
    斧頭、雕刻刀、椅子或在旁作勢後傷害告訴人，並動手毀損
    告訴人所有之神像、泡茶桌及桌上茶具等物品，均足使告訴
    人意思自由受到壓迫，業已該當於該條之強暴行為。是核被
    告魏豪誠、洪聖傑所為：就以強暴手段使告訴人下跪發誓部
    分，均係犯刑法第304 條第1 項強制罪；另毀壞告訴人所有
    之神像、泡茶桌及桌上茶具等物品部分，均係犯同法第354
    條毀損他人物品罪。又被告魏豪誠、洪聖傑及上揭不詳姓名
    成男子等人間，就上開強制及毀損等犯行，均具有犯意聯絡
    及行為分擔，為共同正犯。被告魏豪誠、洪聖傑上開所犯二
    罪，犯意各別，行分互殊，應分論併罰。
三、原審據以論處被告魏豪誠、洪聖傑二人罪刑，固非無見；惟
    查：(一)本件被告魏豪誠、洪聖傑所犯強制及毀損他人物品等
    二罪，犯意各別，行分互殊，應分論併罰；原判決認毀損他
    人物品部分係強制行為之一部分，不另論以毀損他人物品罪
    云云，其法律之適用已有違誤。(二)檢察官係起訴被告魏豪誠
    、洪聖傑涉犯刑法第304 條強制罪、第305 條恐嚇危害安全
    罪及第354 條之毀損他人物品罪，且該三罪應數罪併罰（見
    起訴書第3 頁），而原審審理後，既就被告魏豪誠、洪聖傑
    被訴強制及毀損他人物品部分為有罪判決，並另就恐嚇危害
    安全罪部分為被告魏豪誠、洪聖傑無罪之諭知，茲檢察官對
    原判決諭知有罪（認毀損及強制二罪應論以想像競合犯或數
    罪併罰）及無罪（恐嚇危害安全罪）部分均一併提起上訴（
    見上訴書第3-5 頁），可見本件檢察官所起訴經原審判決之
    三罪，因檢察官全部提起上訴而未確定，且原審嗣並將本案
    全部卷證移由本院審理中；詎原審竟疏未注意，誤將未確定
    之強制罪部分先行函送檢察官執行，且檢察官亦誤已確定而
    執行完畢等情，則有原審法院100 年3 月4 日雄院高刑往99
    易1171號及高雄地方法院檢察署100 年3 月10日雄檢泰峋10
    0 執3911字第5468號函及被告魏豪誠、洪聖傑之臺灣高等法
    院被告前科表在卷可憑（原審卷二第181- 182頁、本院卷第
    16、17頁），亦有未合。檢察官上訴意旨以原審將被告魏豪
    誠、洪聖傑所犯強制及毀損二罪以吸收關係論以一罪，指摘
    原判決此部分不當，為有理由，且原判決亦有上開疏漏，自
    應由本院將原判決關於被告魏豪誠、洪聖傑共同犯強制罪部
    分均撤銷改判。本院審酌被告魏豪誠係受有高雄教育程度之
    成年人（見警卷第1 頁），當知在我國法治社會中，遇有糾
    紛應以和平、理性之態度，循合法途徑解決，竟因其父親與
    告訴人間之債務糾紛，即夥同被告洪聖傑與不詳男子等人，
    以強暴方式，迫使告訴人下跪發誓，侵害告訴人之意思自由
    甚深，且告訴人係被告魏豪誠父親友人，應屬被告魏豪誠、
    洪聖傑之長輩，其等未顧及長幼倫常，竟強逼告訴人下跪發
    誓，顯然嚴重損害告訴人之尊嚴，行為實有不該，並參酌被
    告魏豪誠坦承全部犯行、被告洪聖傑否認毀損犯行及犯後均
    尚未與告訴人達成和解之犯後態度，暨其等之犯罪動機、目
    的、手段及其等各參與本件犯行之程度等一切情狀，分別量
    處如主文第二、三項所示之刑，並均諭知如易科罰金均以新
    台幣1,000 元折算1 日，並分別定其等之應執行及如上揭易
    科罰金折算標準。
肆、無罪部分（即上訴駁回部分）：
一、公訴意旨另以：被告魏豪誠、洪聖傑等人於上開時間，另基
    於共同恐嚇之犯意聯絡，對告訴人恫稱：「我父親欠你錢，
    我現在要還你，並順便要押你去打鼎金（公墓）」等詞，再
    於離去前，復對告訴人恫稱：「如果這筆欠款不一筆勾消，
    繼續向我父親催討，一定會不定時再帶人來鬧事，高雄市○
    ○○位○道大哥或白道警察來都沒關係」等語，使告訴人心
    生畏懼，致生危害於安全。因認被告魏豪誠、洪聖傑另共同
    涉犯刑法第305 條恐嚇危害安全罪嫌云云。
二、按犯罪事實，應依證據認定之，無證據不得認定犯罪事實；
    又不能證明被告犯罪者，應諭知無罪之判決，刑事訴訟法第
    154 條第2 項、第301 條第1 項分別定有明文。次按認定不
    利於被告之事實須依積極證據，苟積極證據不足為不利於被
    告事實之認定，即應為有利被告之認定，更不必有何有利之
    證據；又犯罪事實之認定，應憑證據，如無相當之證據，或
    證據不足以證明，自不得以推測或擬制之方法，以為裁判之
    基礎（最高法院30年上字第816 號判例、40年臺上字第86號
    判例可資參照）。又檢察官就被告犯罪事實，應負舉證責任
    ，並指出證明之方法，亦為同法第161 條第1 項所明定。因
    此，檢察官對於起訴之犯罪事實，應負提出證據及說服之實
    質舉證責任，倘其所提出之證據，不足為被告有罪之積極證
    明，或其指出證明之方法，無從說服法院以形成被告有罪之
    心證，基於無罪推定之原則，自應為被告無罪判決之諭知，
    亦有最高法院92年臺上字第128 號判例足參。所謂認定犯罪
    事實之證據，係指足以認定被告確有犯罪行為之積極證據而
    言，如未發現相當證據，或證據不足以證明，自不能以推測
    或擬制之方法，以為裁判基礎。且刑事訴訟上證明之資料，
    無論其為直接證據或間接證據，均須達於通常一般人均不致
    於有所懷疑，而得確信其為真實之程度，始得據為有罪之認
    定，若其關於被告是否犯罪之證明未能達此程度，而有合理
    性懷疑之存在，致使無從形成有罪之確信，根據「罪證有疑
    ，利於被告」之證據法則，即不得遽為不利被告之認定，其
    以情況證據（即間接證據）斷罪時，尤須基於該證據在直接
    關係上所可證明之他項情況事實，本乎推理作用足以確證被
    告有罪，方為合法，不得徒憑主觀上之推想，將一般經驗上
    有利被告之其他合理情況逕予排除，此觀諸最高法院76年臺
    上字第4986號、32年度上字67號判例亦甚明顯。又按被害人
    與一般證人不同，其與被告處於相反之立場，其陳述之目的
    ，在使被告受刑事訴追處罰，內容未必完全真實，證明力自
    較一般證人之陳述薄弱。故被害人縱立於證人地位而為指證
    及陳述，且其指證、陳述無瑕疵可指，仍不得作為有罪判決
    之唯一證據，應調查其他證據以察其是否與事實相符，亦即
    仍須有補強證據以擔保其指證、陳述之真實性，始得採為斷
    罪之依據（最高法院94年度臺上字第3326號判決參照）。
三、訊之被告魏豪誠、洪聖傑，均堅決否認有何上揭恐嚇犯行，
    均辯稱：其等並無恐嚇告訴人等語。公訴意旨認被告魏豪誠
    、洪聖傑有上揭恐嚇危害安全犯行，無非係以告訴人之證詞
    為主要依據。
四、然查：
(一)、告訴人林水養於警詢證稱：「案發當日被告魏豪誠、洪聖傑
    等人突然闖入其住處，被告魏豪誠（即告訴人所稱『帶頭的
    男子即魏炳同的兒子』）帶頭向其表示『我父親欠你錢，我
    現在要還你，並順便要押你去打鼎金』，被告魏豪誠、洪聖
    傑等人離去前，被告魏豪誠又向其表示『如果這筆欠款不一
    筆勾銷，繼續向其父親催討，他一定會不定時再帶人來鬧事
    ，高雄市○○○位○道大哥或找白道警察來都沒關係』」云
    云（見警卷第5 、6 頁），依告訴人於警詢之證詞，顯示上
    揭恐嚇言詞係由被告魏豪誠一人出言所為。惟告訴人嗣於原
    審先證稱：「被告魏豪誠、洪聖傑與其朋友在離開其住處時
    ，還向其表示：『如果這筆欠款不一筆勾消，繼續向我父親
    催討，一定會不定時再帶人來鬧事，高雄市○○○位○道大
    哥或白道警察來都沒關係』」云云（見原審卷二第65頁），
    復另證稱：「被告魏豪誠、洪聖傑等人也有說要抓其去打鼎
    金」云云（見原審卷二第62、70頁），顯示告訴人嗣改口證
    稱：上揭恐嚇言詞，而係被告二人均有出言恐嚇，並非僅係
    由被告魏豪誠所為；此與其之前於警詢所述：係被告魏豪誠
    一人出言恐嚇等詞，前後已有矛盾，是告訴人指證被告二人
    向其為上開言詞恐嚇乙節是否屬實，已有疑義。再者，告訴
    人於偵查中係指稱：「被告魏豪誠、洪聖傑對其表示要將其
    押去鼎金埋掉」云云（見偵卷第18、32頁），惟細繹告訴人
    上揭於偵查中之指訴內容，亦與其於警詢及原審理證述之內
    容並非全然一致，且觀之卷附告訴人之偵查筆錄，並無提及
    關於上揭被告魏豪誠、洪聖傑等人離去前復對其表示「如果
    這筆欠款不一筆勾消，繼續向我父親催討，一定會不定時再
    帶人來鬧事，高雄市○○○位○道大哥或白道警察來都沒關
    係」一事；是告訴人對於被告魏豪誠、洪聖傑有無上揭恐嚇
    言詞乙節，前後指述不一之瑕疵，是否可採，已非無疑，仍
    須有補強證據以擔保其指證、陳述之真實性，始得採為斷罪
    之依據。
(二)、再者，證人即告訴人之友人沈傳雄於原審證稱：「（你當時
    有沒有聽到魏豪誠或另一名男子跟林水養說什麼令人害怕的
    話？）魏豪誠進去，態度比較兇悍，就是進去說我們出去談
    ，林水養說有什麼事情在裡面談就好。」、「（有沒有聽到
    說『我現在要還你錢』順便把你押去打鼎金？）我沒有聽到
    這句，我有聽到說我錢要還給你，我們到外面去。」、「（
    你何時離開現場？）從頭到尾我都留在那邊。」、「（你有
    沒有注意到魏豪誠或洪聖傑那群人要離開前，他還有沒有對
    林水養說什麼會讓人心生畏懼的話？）…沒注意到。」等語
    （見原審卷二第145 頁），可見證人沈傳雄並未親自聽聞上
    揭恐嚇言詞，然證人沈傳雄係告訴人友人，且於本件衝突發
    生時又在場，是倘被告魏豪誠、洪聖傑等人有上揭對告訴人
    之恐嚇言詞，衡情應可於現場親耳聽聞，就此而言，被告魏
    豪誠、洪聖傑辯稱：其等當時並無對告訴人為上揭恐嚇言詞
    等語，並非無據。再參以被告魏豪誠、洪聖傑係於承辦員警
    到場後始離開現場等情，業經告訴人於原審證述明確（見原
    審卷二第71頁），衡以被告魏豪誠、洪聖傑離去告訴人住處
    前之際，員警業已到場處理，被告魏豪誠、洪聖傑應不至於
    在離去告訴人住處前，於員警在場之情況下，猶對告訴人為
    上揭涉及刑事犯罪之言詞恐嚇之舉，亦與常理不合。
(三)、本件告訴人即被害人林水養與被告等人係處於相反之立場，
    其陳述之目的，在使被告等人受刑事訴追處罰，內容未必完
    全真實，證明力已較一般證人之陳述薄弱；且依上所述，可
    知告訴人立於證人地位而為指證及陳述之內容，已有前、後
    矛盾之瑕疵，是其指證是否可作為被告等人有上開恐嚇有罪
    判決之證據，已有疑義；佐以，本件亦無其他積極證據證告
    訴人指述被告等人對其為上開言詞恐嚇乙事為真，本件既欠
    缺補強證據以擔保告訴人指證、陳述之真實性，揆諸上開說
    明，即不得逕以告訴人有瑕疵之證詞作為被告等人有罪之唯
    一證據。從而，被告魏豪、洪聖傑辯稱：其等於案發當時並
    無對告訴人為上揭恐嚇言詞等語，應可採信。
(四)、至檢察官上訴意旨以：證人沈傳雄於原審證稱：案發後告訴
    人有幾天生活比較恐懼，好像會很怕事，且員警離去現場後
    ，被告二人仍可能留置於告訴人住處云云。然查：被告魏豪
    誠因對告訴人處理與其父親間之債務問題不滿，始萌生強制
    及毀損他人物品之故意，並邀集被告洪聖傑及其他不詳姓名
    之成年人數名約六人，共同前往告訴人住處理論、尋釁，復
    砸毀告訴人店內物品及以毆打等強暴手段迫使告訴人下跪發
    誓，則告訴人於突然遭遇此暴力攻擊，身心難免受創，並陷
    於恐懼之中，故證人沈傳雄證稱：案發後告訴人有幾天生活
    比較恐懼，好像會很怕事等語，縱使為真，亦難排除係遭被
    告等同夥上開對告訴人之毀損及強制（傷害部分未據告訴）
    等強暴行為所造成，尚難以此逕認被告等人另涉犯恐嚇危害
    安全罪；至檢察官上訴另以：員警離去現場後，被告二人仍
    可能留置於告訴人住處云云，然被告魏豪誠、洪聖傑係於員
    警到場後即離開現場等情，已據告訴人於原審以證人身分具
    結證述明確（見原審卷二第71頁），檢察官未再提出新證據
    ，即認員警離去後被告二人仍可能留在告訴人住處，純屬個
    人臆測之詞，亦難執此逕為被告魏豪誠、洪聖傑不利之認定
    。
(五)、綜上所述，被告魏豪誠、洪聖傑之前開所辯，應屬可採，檢
    察官所持論據，無法採為認定被告魏豪誠、洪聖傑有公訴意
    旨所指之恐嚇危害安全犯行；此外，復查無其他積極證據足
    資證明被告魏豪誠、洪聖傑有何上揭恐嚇之犯行，自應就被
    告魏豪誠、洪聖傑二人被訴刑法第305 條之恐嚇危害安全罪
    嫌部分，為無罪之諭知。
五、原審因而以不能證明被告魏豪誠、洪聖傑另犯恐嚇危害安全
    罪，而為被告魏豪誠、洪聖傑此部分無罪之諭知，核無違誤
    。檢察官猶執前詞，指摘原判決此部分不當，為無理由，應
    予駁回。
據上論斷，應依刑事訴訟法第368 條、第369 條第1 項前段、第
364 條、第299 條第1 項前段，刑法第28條、第304 條第1 項、
第354 條、第51條第5 款、第41條第1 項前段，刑法施行法第1
條之1 ，判決如主文。
本案經檢察官張益昌到庭執行職務。
中    華    民    國   100    年    5     月    3     日
              刑事第四庭    審判長法  官   蕭權閔
                                  法  官   吳進寶
                                  法  官   唐照明
以上正本證明與原本無異。
不得上訴。
中    華    民    國   100    年    5     月    3     日
                                  書記官   黃琳群
附錄本件判決論罪科刑法條：
刑法第304條第1項
以強暴、脅迫使人行無義務之事或妨害人行使權利者，處3 年以
下有期徒刑、拘役或300 元以下罰金。
刑法第354條
毀棄、損壞前二條以外之他人之物或致令不堪用，足以生損害於
公眾或他人者，處 2 年以下有期徒刑、拘役或 5 百元以下罰金
。